【裁判字號】    95,上易,317
【裁判日期】    951122
【裁判案由】    排除侵害等
【裁判全文】
臺灣高等法院臺中分院民事判決         95年度上易字第317號
上  訴  人  乙○○
            戊○○
            丙○○
            庚○○
            辛○○
            壬○○
兼上六人共同
訴訟代理人  丁○○
被  上訴人  己○○○
            癸○○
上二人共同
訴訟代理人  鄧雲奎律師
複  代理人  甲○○
上列當事人間排除侵害等事件，上訴人對於中華民國95年7月4日
臺灣臺中地方法院94年度訴字第293號第一審判決提起上訴，並
請求就本訴假執行部分，先為辯論及裁判，本院於95年11月8日
言詞辯論終結，並為判決如下：
    主  文
上訴駁回。
    事實及理由
一、按第二審法院應依聲請，就關於假執行之上訴，先為辯論及
    裁判，民事訴訟法第455條定有明文。本件上訴人即原審被
    告就伊第一審本訴部分敗訴之判決，假執行之上訴部分聲請
    先為辯論及裁判，揆諸上開說明，應為法所許，合先敘明。
二、又原告陳明在執行前可供擔保而聲請宣告假執行，雖無民事
    訴訟法第390條第1項之釋明，法院應定相當之擔保額，宣告
    供擔保後，得為假執行。法院得依聲請或依職權，宣告被告
    預供擔保或將請求之標的物提存而免為假執行，民事訴訟法
    第390條第2項、第392條第2項定有明文。本件被上訴人即原
    審原告於原審就本訴伊勝訴部分，既陳明預供擔保聲請宣告
    假執行，原法院乃依其聲請酌定相當之擔保金額予以宣告，
    於法並無不合，上訴人雖主張被上訴人（原告）在第一審起
    訴狀依據民事訴訟法第390條第2項之規定，陳明在執行前願
    供擔保而聲請宣告假執行，但同法第391條明文規定：「被
    告釋明因假執行恐受不能回復之損害者，如係第389條情形
    ，法院應依其聲請宣告不准假執行；如係前條情形，應宣告
    駁回原告假執行之聲請。」上訴人（被告）在第一審曾經屢
    向承審法官表示倘若准許原告假執行，將使被告遭受不能回
    復之損害的各項事實與理由，但是原審法官沒有體察被告所
    述各項事實與理由之實情、沒有優先依據民事訴訟法第391
    條之強制規定駁回被上訴人（原告）假執行之聲請，仍然宣
    告原告以新台幣（下同）20萬元供擔保後得假執行，原審此
    一宣告違背民事訴訟法第391條之明文規定云云。按民事訴
    訟法第391條固規定：「被告釋明假執行恐受不能回復之損
    害者，如係第389條情形，法院應依其聲請宣告不准假執行
    ；如係前條情形，應宣告駁回原告假執行之聲請」。惟所謂
    因假執行恐受不能回復之損害，係指被告因假執行所受之損
    害，有不能回復原狀或回復顯有困難之情形而言。如假執行
    判決之執行，於被告所經營之事業有重大障礙或中斷被告預
    定之研究計劃或聲明，或原告日後無資力賠償損害之情形等
    （吳明軒著中國民事訴訟法中冊第1069頁、曹偉修著最新民
    事訴訟法釋論第1235頁）。茲就上訴人主張之各項上訴理由
    分別審究如下：
  (一)上訴人主張上訴人在94年2月15日提出於原審之「民事答辯
    狀」曾經狀述當初地籍圖重測而指界時，上訴人係依現場水
    泥界樁而指界（請見上訴狀證據九，或見上訴人在94年2月
    15日提出於原審之「民事答辯狀」證據一，證人台中縣政府
    地籍股長陳炳烘在確定界址之訴到庭作證之筆錄節本；及見
    上訴狀證據十，或見上訴人在94年2月15日提出於原審之「
    民事答辯狀」證據二，證人豐原地政事務所測量員張國勳在
    確定界址之訴到庭作證之筆錄節本），而該水泥界樁係民國
    69年黃祥明要將整筆土地一起賣清給建商劉靜雄時自行申請
    地政機關鑑界、複丈而由地政機關在現場所埋設，亦為兩造
    不爭之事實，此有確定界址之訴第一審判決書所揭：「兩造
    對水泥界樁為地政機關所設均不爭執」之記載為證（請見上
    訴狀證據十一，確定界址之訴第一審判決書節本；如須參閱
    該判決書全文請見上訴人在94年3月7日提出於原審之「民事
    補陳狀」證據一），而系爭水泥板圍牆則係上訴人依據水泥
    界樁所建造，此事實不但有現場可稽，而且亦有實況照片可
    證（請見上訴狀證據四，或見上訴人在94年11月23日提出於
    原審之「民事反訴狀」證據七，系爭水泥板圍牆依據水泥界
    樁建造之實況照片）。因地政機關埋設之水泥界標具有公示
    效力及公信效力，故該水泥界標之保全甚為重要，第二審之
    鈞院可以根據該水泥界標判斷上訴人基於善意，因信賴而根
    據黃祥明自行申請鑑界、複丈後由地政機關埋設之水泥界標
    所建造之系爭水泥板圍牆，基於信賴保護原則是否應該受到
    保護而不應無償就被要求拆除；換言之，第二審之鈞院可以
    根據該水泥界標判斷上訴人基於善意，根據黃祥明自己所定
    之界線而建造之系爭水泥板圍牆，被上訴人是否沒有理由以
    無償方式要求上訴人將其拆除而返還土地。然而該水泥界標
    之埋設位置係緊緊併靠於系爭水泥板圍牆（請見上訴狀證據
    四，該水泥界標緊緊併靠於系爭水泥板圍牆之兩張現場實況
    照片），倘若被上訴人得為假執行，則被上訴人於拆除水泥
    板圍牆時，必然會將該水泥界標一起鏟除，導致第二審之鈞
    院沒有現場證據可資勘查，這將造成上訴人無法回復之損害
    云云。惟查上訴人所主張之此項理由，係關係審理本案時法
    院證據取捨及事實認定之實體問題，並非判定應否准予供擔
    保宣告假執行之理由，與民事訴訟法第391條所謂因假執行
    恐受不能回復之損害之要件並不相同，揆諸上開說明，上訴
    人此部分之主張並無理由。
  (二)上訴人主張因為附圖中水泥板圍牆L確實沒有地面基礎，但
    原審法官竟然遷就被上訴人之辯詞及雅潭地政事務所測量員
    徐湛明之證詞，誤認水泥板圍牆L有地面基礎。倘若准予被
    上訴人假執行，必然會將水泥板圍牆沒有地面基礎之現場破
    壞，導致事實證據之滅失，造成上訴人無法回復之損害。（
    詳情請見上訴狀第12頁第4行至第27行。）等語。查上訴人
    此部分主張之理由，亦係攸關審理本案時法院證據及事實認
    定之實體問題，並非判定應否供擔保准予宣告假執行之理由
    ，與民事訴訟法第391條所謂因假執行恐受不能回復之損害
    之要件並不相同，揆諸上開說明，上訴人此部分之主張亦無
    理由。
  (三)上訴人主張上訴狀附圖中D、N、H、M、K、L之面積，是以系
    爭水泥板圍牆為基準而計算，倘若准許被上訴人假執行而將
    系爭水泥板圍牆先行拆除，則D、N、H、M、K、L就會失其據
    以計算面積之依憑，此將導致鈞院無法得知及無法確認D、N
    、H、M、K、L之面積而使上訴人遭受另一不能回復之損害云
    云。查上訴人此部分主張之理由，亦係有關審理本案證據取
    捨及事實認定之實體問題，並非判定應否供擔保准予宣告假
    執行之理由，基於與上述理由欄二之(一)、(二)同一之理由，上
    訴人此部分之主張亦無理由。
  (四)上訴人另主張因為現場迄未設立界標，雖有測量成果圖（即
    上訴狀之附圖），但被上訴人仍然不知附圖中123-3、123-4
    、123-5地號畸零地之南側地籍線（即兩造土地間之界線）
    究竟落在上訴人果園防風用竹叢中之何處而無法執行，若准
    被上訴人假執行，必會損及上訴人所有並未「越界」之果園
    防風用竹子，造成上訴人無法回復之損害。（詳情請見上訴
    狀第23頁第5行至第25頁第11行。）等情。惟查無論有無設
    立界標，地政事務所仍非不得本於其擁有之資料及設備（如
    地籍圖等）來測定兩造土地間之界限，上訴人主張無設立界
    標，若准被上訴人假執行，因兩造土地間之界限究竟落在上
    訴人果園防風用竹叢中之何處而無法執行，必會損及上訴人
    所有並未越界之果園防風用竹子，造成上訴人無法回復之損
    害乙節，純係其主觀之臆測之詞，並無根據，是以上訴人此
    部分之主張亦不可採。
  (五)上訴人又主張系爭水泥圍牆及系爭竹子、空地均係固定在現
    場，被上訴人並無在判決確定前不當假執行，恐受難以抵償
    或難以計算之損害云云。惟查原告陳明在執行前可供擔保而
    聲請宣告假執行，雖無民事訴訟法第390條第1項之釋明，法
    院應定相當之擔保額宣告供擔保後，得為假執行，已如上述
    。蓋法律或恐原告舉證釋明發生困難，特於民事訴訟法第39
    0條第2項規定提供擔保以補釋明欠缺之方法，即原告陳明在
    執行前可供擔保而聲請宣告假執行者，雖無第一項之釋明，
    法院應定相當之擔保額宣告假執行。良以原告既願供擔保，
    則被告縱因假執行而受有損害，其後原判決被廢棄或變更時
    ，亦不患無所取償也（曹偉修前揭書第1231頁參照）。本件
    被上訴人既陳明願供擔保聲請宣告假執行，縱被上訴人有釋
    明不足之情形，已足以彌補釋明之欠缺。是以上訴人主張本
    件被上訴人並無在判決確定前不當假執行，恐受難以抵償或
    難以計算之損害，被上訴人不得聲請假執行乙事，亦無可取
    。
三、綜上所述，原審判決就本訴被上訴人勝訴部分，准許被上訴
    人即原審原告供擔保後得假執行；並無不當。上訴意旨指摘
    原判決此部分不當，求予廢棄，改判駁回被上訴人在第一審
    假執行之聲請，並無理由，應予駁回。
四、此外，上訴人主張原審准被上訴人假執行所酌定之供擔保金
    額過低，而准上訴人免為假執行酌定之擔保金額過高云云，
    惟查本件本訴部分訴訟標的之價額為新台幣（下同）575,
    210元，業經原審核定在案（見本院卷第29頁），則原審酌
    定略高於訴訟標的價估三分之一之20萬元（訴訟標的價額值
    之三分之一為191,737元），准供擔保宣告假執行，酌定等
    同訴訟標的價值金額之575,210元准供擔保免為假執行，核
    其酌定之准免假執行之供擔保金額，尚屬相當，並無過低或
    過高之情事，上訴人指摘原審酌定供擔保准予假執行之數額
    過低，而酌定供擔保准免為假執行之數額過高乙節亦無根據
    。
五、本件係屬中間判決，無庸就訴訟費用之負擔予以裁判，併此
    敘明。
六、據上論結，本件上訴為無理由，依民事訴訟法第449條第1項
    ，判決如主文。
中    華    民    國    95    年    11    月    22    日
                      民事第六庭審判長法  官  袁再興
                                      法  官  陳賢慧
                                      法  官  吳惠郁
以上正本係照原本作成。
不得上訴。
                                      書記官  林水濱
中    華    民    國    95    年    11    月    23    日
                                                      Ｈ


司法院資訊處製作；財團法人民間司法改革基金會備份。
